【裁判字號】    98,易,783
【裁判日期】    980430
【裁判案由】    重利
【裁判全文】
臺灣臺北地方法院刑事判決               98年度易字第783號
公  訴  人  臺灣臺北地方法院檢察署檢察官
被      告  乙○○
上列被告因重利案件，經檢察官提起公訴（九十七年度偵字第一
一七二二號），經被告於準備程序中就被訴事實為有罪之陳述，
本院裁定改依簡式審判程序審理，茲判決如下：
    主  文
乙○○共同乘他人急迫貸以金錢，而取得與原本顯不相當之重利
，共貳罪，各處拘役肆拾日，如易科罰金，均以新臺幣壹仟元折
算壹日。應執行拘役陸拾日，如易科罰金，以新臺幣壹仟元折算
壹日。
    事  實
一、乙○○為受僱於姓名年籍不詳自稱「方先生」之地下錢莊之
    員工，明知「方先生」係經營地下錢莊並以放高利貸為生，
    竟於民國九十六年九月一日起至九十七年一月二十二日止，
    與「方先生」及其他地下錢莊員工共同基於趁他人急迫貸以
    金錢而取得顯不相當重利之犯意聯絡，由「方先生」在報紙
    分類廣告上刊登借貸訊息與聯絡電話0000000000，招徠急需
    用錢如附表所示被害人丙○○、甲○○等二人與之借款後，
    即夥同包含乙○○在內之地下錢莊員工數人，乘丙○○、甲○○二人需款孔急，分別於附表一所示之時間、地點，要求
    丙○○等二人交付身分證件為質押，並簽立借款額數倍數之
    本票二張作為還款依據後，始借款如附表所示款項予丙○○
    等二人，並分別收取年息百分之九百（即月息七十五分）之
    與原本顯不相當之利息（被害人借款金額、還款方式及借款
    利率詳如附表所載）。嗣因另一借款人盧中龍因向「方先生
    」借款後無力償還本息，遂向警方報案，經警於九十七年一
    月二十二日上午十二時十五分許，在臺北市中正區○○○路
    ○段50號大亞百貨旁查獲前來收款之乙○○，始經由乙○○
    所持有使用之0000000000號行動電話通聯紀錄循線查獲上情
    。
二、案經丙○○、甲○○訴由臺北縣政府警察局三峽分局報告臺
    灣臺北地方法院檢察署檢察官偵查起訴。
    理  由
一、按本件被告乙○○所犯係死刑、無期徒刑、最輕本刑為三年
    以上有期徒刑以外之罪，其於準備程序就前揭被訴犯罪事實
    為有罪之陳述，經告知簡式審判程序之旨，並聽取其與公訴
    人之意見後，本院認無不得或不宜改依簡式審判程序進行之
    處，爰依刑事訴訟法第二百七十三條之一第一項、第二百八
    十四條之一，裁定為簡式審判程序，合先敘明。
二、前揭犯罪事實，業據被告於本院訊問時坦承不諱，核與告訴
    人即被害人丙○○、甲○○、證人盧中龍於警詢及偵訊中所
    證：因急需用錢，經由報紙分類廣告所載電話與「方先生」
    聯絡後，以簽立本票及抵押身分證之方式向「方先生」借款
    ，雙方約定以一個月為三期，一期十天，借一萬元利息二千
    元之方式計算利息，並由被告或其他地下錢莊員工分別至臺
    北市微風廣場百貨公司、新光三越百貨公司站前店、K-MALL
    等地收取證件、本票及本息等情相符。並有郵政國內匯款單
    一紙、匯款執據二紙、告訴人甲○○、丙○○交付利息之匯
    款帳戶中華郵政股份有限公司三重郵局新莊昌盛郵局帳號00
    00000-0000000號帳戶歷史交易清單、蘆洲民族路郵局帳號
    0000000-0000000號帳戶歷史交易清單及0000000000號行動
    電話通聯對象查詢單各一份在卷可稽，足認被告自白核與事
    實相符，應堪採信。是本件事證明確，被告二件重利犯行堪
    予認定，均應予依法論科。
三、核被告所為，均係犯刑法第三百四十四條之重利罪。又被告
    就上開犯行雖為親自下手實施，然其與「方先生」及其他地
    下錢莊員工間就本二件重利案件間有犯意聯絡，亦視其他人
    之實行行為為自己行為之實行，依據大法官釋字第一０九號
    解釋，仍為同謀共同正犯。又被告分別先後多次借款予告訴
    人丙○○、甲○○，並收取重利之犯行，就各被害人而言，
    因犯罪時間密接，侵害同一法益，各行為之獨立性極為薄弱
    ，依一般社會健全觀念，在時間差距上，難以強行分開，在
    刑法評價上，以視為數個舉動之接續施行，合為包括之一行
    為予以評價較為合理，應均為接續犯，而各成立一重利罪。
    又被告分別貸放款項予丙○○、甲○○等二人，並分別向其
    等收取重利，其犯罪時間不同，且犯意各別，行為互殊，侵
    害法益亦不相同，應予分論併罰。爰審酌被告因需要工作，
    即與「方先生」及其所屬地下錢莊之員工，利用他人急迫之
    際，以高利貸放他人，而取得與原本顯不相當之利息，以供
    花用，所為實應予非難，惟其犯後坦承犯行，態度良好，且
    係受僱並聽從「方先生」指示所為，又未實際參與本案犯行
    ，惡性較輕等一切情狀，量處如主文所示之刑，並諭知易科
    罰金之折算標準，以勵自新。
據上論斷，應依刑事訴訟法二百七十三條之一第一項、第二百九
十九條第一項前段，刑法第二十八條、第三百四十四條、第四十
一條第一項前段、第五十一條第六款，刑法施行法第一條之一，
判決如主文。
本案經檢察官李彥霖到庭執行職務。
中    華    民    國    98    年    4    月    30    日
                臺灣臺北地方法院刑事第十七庭
                              法  官  劉秀君
上正本證明與原本無異。
如不服本判決應於收受送達後10日內向本院提出上訴書狀，並應
敘述具體理由；其未敘述上訴理由者，應於上訴期間屆滿後20日
內向本院補提理由書（均須按他造當事人之人數附繕本）「切勿
逕送上級法院」。告訴人或被害人如對於本判決不服者，應具備
理由請求檢察官上訴，其上訴期間之計算係以檢察官收受判決正
本之日期為準。
                              書記官  吳俊龍
中    華    民    國    98    年    4     月    30    日
附錄本案論罪科刑法條全文：
中華民國刑法第344條
（重利罪）
乘他人急迫、輕率或無經驗貸以金錢或其他物品，而取得與原本
顯不相當之重利者，處1年以下有期徒刑、拘役或科或併科1千元
以下罰金。
附表：
┌─┬───┬─────┬───────┬───────┐
│編│被害人│日期      │地點及借款金額│還款方式及    │
│號│      │          │              │利息（年利率）│
├─┼───┼─────┼───────┼───────┤
│一│甲○○│民國九十六│臺北市○○○路│以十天為一期，│
│  │      │年九月間  │微風廣場百貨公│每期還款利息三│
│  │      │          │司門口，借款新│萬元，換算月息│
│  │      │          │臺幣（下同）十│為百分之七十五│
│  │      │          │五萬元，實拿十│。            │
│  │      │          │二萬元。      │              │
│  │      ├─────┼───────┼───────┤
│  │      │民國九十七│在臺北市新光三│以十天為一期，│
│  │      │年二月間  │越百貨公司站前│每期還款利息一│
│  │      │          │店，借款九萬元│萬八千元，換算│
│  │      │          │，實拿七萬二千│月息為百分之七│
│  │      │          │元。          │十五。        │
│  │      │          │              │              │
├─┼───┼─────┼───────┼───────┤
│二│丙○○│民國九十六│在臺北市新光三│以十天為一期，│
│  │      │年十月底  │越百貨公司站前│每期還款利息四│
│  │      │          │店與K-MALL間之│千元，換算月息│
│  │      │          │巷子，借款新臺│為百分之七十五│
│  │      │          │幣（下同）二萬│。            │
│  │      │          │元，實拿一萬六│              │
│  │      │          │千元。        │              │
│  │      ├─────┼───────┼───────┤
│  │      │民國九十七│在臺北市新光三│以十天為一期，│
│  │      │年二月間  │越百貨公司站前│每期還款利息五│
│  │      │          │店與K-MALL間之│千元，換算月息│
│  │      │          │巷子，借款二萬│為百分之七十五│
│  │      │          │五千元，實拿二│。            │
│  │      │          │萬元。        │              │
└─┴───┴─────┴───────┴───────┘


司法院資訊處製作；財團法人民間司法改革基金會備份。
